臺灣臺中地方法院刑事判決　　　　　　 100年度訴字第1220號
公　訴　人　臺灣臺中地方法院檢察署檢察官
被　　　告　林志鋼
上列被告因違反毒品危害防制條例案件，經檢察官提起公訴（
100年度毒偵字第809號)，嗣經本院合議庭裁定由受命法官獨任
行簡式審判程序，本院判決如下：
    主    文
林志鋼施用第一級毒品，累犯，處有期徒刑玖月，扣案之注射針
筒壹支沒收；又施用第二級毒品，累犯，處有期徒刑伍月。應執
行有期徒刑壹年，扣案之注射針筒壹支沒收。
    犯罪事實
一、林志鋼曾因施用毒品案件，先後經法院裁定送觀察勒戒、強
    制戒治及論罪科刑執行完畢，其中，曾於民國93年間，因施
    用毒品案件，經本院以93年度訴字第1974號判決有期徒刑1
    年3月確定，嗣再與其另犯竊盜案件之有期徒刑1年部分，經
    法院裁定定其執行刑為2年確定，接續其另犯違反毒品危害
    防制條例案件之有期徒刑1年部分，於96年6月20日縮短刑期
    假釋期滿執行完畢。詎仍不知警惕，基於施用第一級毒品之
    犯意，於100年3月1日上午10時許，在其位於臺中市○○區
    ○○街37巷23弄7號附近之某公園廁所內，以將第一級毒品
    海洛因置於注射針筒內，再以水析釋混合後注射於身體血管
    之方式，施用第一級毒品海洛因1次，嗣於稍後某時許，基
    於施用第二級毒品之犯意，在其前址住處內，以將第二級毒
    品甲基安非他命置於玻璃球吸食器內，再以火燒烤產生濃煙
    而以口鼻吸食之方式，施用第二級毒品甲基安非他命1次嗣
    於100年3月2日下午3時30分許，在臺中市○○區○○街與復
    興路口處遇警盤檢時，即在其上開施用第一級毒品犯行，為
    有偵查犯罪職權之機關或公務員發覺前，主動向臺中市警察
    局豐原分局頂街派出所警員厲復祥自首坦承上情，而接受裁
    判，並當場交出其所有供施用第一級毒品所用之注射針筒1
    支，嗣再經徵得其同意採尿送驗結果呈嗎啡、甲基安非他命
    陽性反應，而查悉上情。
二、案經臺中市政府警察局豐原分局報請臺灣臺中地方法院檢察
    署檢察官偵查起訴。
    理    由
一、上開事實，業據被告林志鋼於本院審理時坦承不諱，復有上
    開扣案之注射針筒1支可憑，且被告經警徵得其同意所採集
    尿液，經送驗結果，分別呈嗎啡及甲基安非他命陽性反應，
    有詮昕科技股份有限公司100年3月16日報告編號第00000000
    號尿液檢驗報告1紙在卷可稽，堪認被告上開自白確與事實
    相符，足以採信。按施用第一、二級毒品為犯罪行為，毒品
    危害防制條例第10條定有處罰明文。故施用第一、二級毒品
    者，依前揭規定本應科以刑罰。惟基於刑事政策，對合於一
    定條件之施用者，則依同條例第20條、第23條之規定，施以
    觀察、勒戒及強制戒治之保安處分。又毒品危害防制條例於
    92年7月9日修正公布，自93年1月9日施行，其中第20條、第
    23條將施用毒品之刑事處遇程序，區分為「初犯」及「5年
    內再犯」、「5年後再犯」。依其立法理由之說明：「初犯
    」，經觀察、勒戒或強制戒治後，應為不起訴處分或不付審
    理之裁定；經觀察、勒戒或強制戒治執行完畢釋放後，「5
    年內再犯」者，因其再犯率甚高，原實施之觀察、勒戒及強
    制戒治既已無法收其實效，爰依法追訴或裁定交付審理。至
    於經觀察、勒戒或強制戒治執行完畢釋放後，「5年後再犯
    」者，前所實施之觀察、勒戒或強制戒治已足以遮斷其施用
    毒品之毒癮，為期自新及協助其斷除毒癮，仍適用「初犯」
    規定，先經觀察、勒戒或強制戒治之程序。從而依修正後之
    規定，僅限於「初犯」及「5年後再犯」二種情形，始應先
    經觀察、勒戒或強制戒治程序。倘被告於5年內已再犯，經
    依法追訴處罰，縱其第3次（或第3次以上）再度施用毒品之
    時間，在初犯經觀察、勒戒或強制戒治執行完畢釋放5年以
    後，已不合於「5年後再犯」之規定，且因已於「5年內再犯
    」，顯見其再犯率甚高，原實施觀察、勒戒或強制戒治，已
    無法收其實效，即應依該條例第10條處罰。至於第3次（或
    第3次以上）施用毒品之時間，是否宜有期間限制？以多久
    為適宜？則分屬刑事政策、專門醫學之範圍，非審判機關所
    能決定，有待循立法途徑解決（最高法院97年度第5次刑事
    庭會議決議）。查被告前因施用毒品案件，先後經法院裁定
    送觀察勒戒、強制戒治及論罪科刑執行完畢，其中，曾於93
    年間，因施用毒品案件，經本院以93年度訴字第1974號判決
    有期徒刑1年3月確定，嗣再與其另犯竊盜案件之有期徒刑1
    年部分，經法院裁定定其執行刑為2年確定，接續其另犯違
    反毒品危害防制條例案件之有期徒刑1年部分，於96年6月20
    日縮短刑期假釋期滿執行完畢之事實，有臺灣臺中地方法院
    檢察署刑案資料查註紀錄表、臺灣高等法院被告前案紀錄表
    各1份附卷足憑，是其於施用毒品案件經觀察勒戒、強制戒
    治執行完畢獲釋放後之5年內再因施用毒品案件經法院論罪
    科刑執行完畢後，再犯本件毒品危害防制條例第10條之罪，
    事證明確，被告犯行，洵堪認定。
二、查海洛因、甲基安非他命分別係毒品危害防制條例第2條第2
    項第1款、第2款規定之第一級、第二級毒品，是被告所為，
    係分別犯同條例第10條第1項、第2項之施用第一級、第二級
    毒品罪。被告持有第一級、第二級毒品之行為，各應為施用
    之高度行為所吸收，均不另論罪。被告所犯上開二罪間，犯
    意個別，行為互異，應分論併罰。被告於100年3月2日下午3
    時30分許，在臺中市○○區○○街與復興路口處遇警盤檢時
    ，即在其上開施用第一級毒品犯行，為有偵查犯罪職權之機
    關或公務員發覺前，主動向臺中市警察局豐原分局頂街派出
    所警員厲復祥自首坦承上情，而接受裁判，並當場交出其所
    有供施用第一級毒品所用之注射針筒1支，除據被告陳明甚
    詳外，復有警詢筆錄在卷可稽，爰依刑法第62條前段規定，
    就其所犯施用第一級毒品罪部分減輕其刑。被告於93年間，
    因施用毒品案件，經本院以93年度訴字第1974號判決有期徒
    刑1年3月確定，嗣再與其另犯竊盜案件之有期徒刑1年部分
    ，經法院裁定定其執行刑為2年確定，接續其另犯違反毒品
    危害防制條例案件之有期徒刑1年部分，於96年6月20日縮短
    刑期假釋期滿執行完畢，已如前述，其於有期徒刑之執行完
    畢後5年內，再故意犯本件有期徒刑以上之罪，依刑法第47
    條第1項之規定，構成累犯，並應加重其刑。被告所犯施用
    第一級毒品部分之刑，同時有加重及減輕事由，應先加後減
    之。爰審酌被告前已有施用毒品前科，有上開刑案紀錄表可
    查，卻未能決意遠離毒品，殊屬可惜，然念及施用毒品究屬
    戕害自身健康之犯罪，被告施用毒品尚未造成他人明顯之危
    害，且於本院審理中已坦承犯行，犯後態度尚稱良好，並兼
    衡被告犯罪之動機、目的、手段、生活狀況、智識程度，暨
    其有如前述之自首情節，稍可認其已漸萌遠離毒品之意，及
    公訴人請求定應執行刑為有期徒刑1年6月等一切情狀，分別
    量處如主文所示之刑，並定其應執行之刑。扣案之注射針筒
    1支，係被告所有供其施用第一級毒品所用之物，業經被告
    陳明在卷，應依刑法第38條第1項第2款規定予以宣告沒收。
據上論斷，應依刑事訴訟法第273條之1第1項、第299條第1項前
段，毒品危害防制條例第10條第1項、第2項，刑法第11條前段、
第62條前段、第47條第1項、第38條第1項第2款、第51條第5款，
判決如主文。
本案經檢察官張容姍到庭執行職務。
中    華    民    國   100    年    5     月    31    日
                  刑事第十八庭  法  官  林世民
以上正本證明與原本無異。
如不服本判決應於收受送達後10日內向本院提出上訴書狀，並應
敘述具體理由；其未敘述上訴理由者，應於上訴期間屆滿後20日
內向本院補提理由書（均須按他造當事人之人數附繕本）「切勿
逕送上級法院」。
                                書記官  紀俊源
中    華    民    國   100    年    5    月    31    日